【裁判字號】    95,勞簡上,2
【裁判日期】    950509
【裁判案由】    給付薪資
【裁判全文】
臺灣桃園地方法院民事判決             95年度勞簡上字第2號
上  訴  人  財團法人桃園縣立兆陽殘障教養院
法定代理人  丙○○
訴訟代理人  乙○○
被  上訴人  甲○○
訴訟代理人  簡文玉律師
上列當事人間請求給付薪資事件，上訴人對於民國94年10月20日
本院中壢簡易庭94年度壢勞簡字第11號第一審判決，提起上訴，
本院於民國95年4 月25日言詞辯論終結，判決如下：
    主  文
上訴駁回。
第二審訴訟費用由上訴人負擔。
    事  實
甲、上訴人方面：
一、聲明：
    (一)原判決廢棄，駁回被上訴人第一審之訴。
    (二)第一、二審訴訟費用由被上訴人負擔。
二、陳述：除與原判決記載相同者，茲引用之外，補稱：
    (一)被上訴人非相關科系畢業，亦未曾接受相關專業人員培訓
      或有關工作經驗，不符合身心障礙福利服務機構設施及人
      員配置標準第7 條及第12條之規定，不得擔任上訴人院長
      職務，且上訴人之主管機關即桃園縣政府早於民國（下同
      ）93年4 月8 日發函予上訴人，謂被上訴人不符合上開規
      定，故不同意備查。是上訴人不可能聘請資格不符之被上
      訴人擔任院長職務，自不生積欠薪資之問題。
    (二)再一般雇主積欠薪資，勞工至多三個月即向勞工局申訴，
      若上訴人真有積欠被上訴人薪資，何以被上訴人一年以來
      皆未有所請求，而於離開上訴人另創設玫瑰社區服務協會
      後，始請求給付薪資，不合常理。若兩造有約定薪資，須
      被上訴人擔任院長陳報縣政府核准始可。上訴人之院長係
      無給職，惟其每月領有車馬費新臺幣（下同）20,100元。
三、證據：除援用第一審所提證據外，補提桃園縣政府函、丙○
    ○身分證正反面、印鑑證明書、法人登記證書、行政訴訟起
    訴狀、臺灣桃園地方法院檢察署檢察官不起訴處分書、致歉
    書、身心障礙福利機構設立申請書、公告、上訴人第三屆董
    事會第三次臨時會議紀錄各1 件（均影本）為證，並聲請本
    院函詢桃園縣政府提供內政部補助身心障礙者教養機構服務
    費要點、推展社會福利補助經費申請補助項目及基準供參。
乙、被上訴人方面：
一、聲明：如主文所示。
二、陳述：除與原判決記載相同者，茲引用之外，補稱：
    (一)桃園縣政府不同意備查被上訴人擔任上訴人院長職務，係
      針對兆陽殘障教養院之管理，此並不影響兩造間之僱傭關
      係。兩造僱傭期間，被上訴人對院內批閱公事，係在「祕
      書」職章加「代」字，表示代理院長職務；對外則以「代
      理院長」職稱發文，並於93年7 月26日以代理院長職稱呈
      報復業暨擴院計畫書予主管機關，另於同年11月11日上訴
      人第三屆第三次臨時會議，被上訴人以代理院長身分列席
      參加，會後依法將會議紀錄函送主管機關核備。
    (二)被上訴人身為院務管理人，對於薪資發放之原則係採取基
      層員工優先，惟被上訴人從未放棄薪資之主張。93年11月
      10日，上訴人之法定代理人丙○○以健康為由提出辭職，
      而教養院之實際經營人即訴外人乙○○一再以口頭承諾被
      上訴人「再幫他一下」、「再撐一下」、「這一趟出去，
      他海外的事業就會成功」、「等他回國後一定會加倍還我
      」等語，被上訴人始遲至94年6 月9 日向鈞院聲請對上訴
      人核發支付命令。因上訴人之離職員工工作皆無著落，為
      自力救濟，始由被上訴人代表，始於93年12月初，告知並
      邀請上訴人之董事謝禎汶、吳發源籌組社團法人玫瑰社區
      服務協會。
    (三)被上訴人於92年12月任上訴人祕書前，尚向台北區就業服
      務中心請領失業給付，可徵被上訴人生活亟須薪資提供生
      活，豈可能於乙○○面試時稱要擔任志工不領薪資，實為
      被上訴人於92年12月起至93年3 月15日擔任上訴人之祕書
      ，至93年12月底止任上訴人之代理院長，為有給職，每月
      薪資4 萬元，被上訴人未領薪資，亦未領取車馬費。
三、證據：除援用第一審所提證據外，補提桃園縣政府函、上訴
    人93年度收支預算表、上訴人函暨上訴人第三屆董事會第三
    次臨時會會議紀錄、玫瑰社區服務協會會員名冊、就業通知
    書、就業保險提早就業獎助津貼申請書暨給付收據、立案證
    書（均影本）各1 件為證。
丙、本院依職權函請桃園縣政府於95年4 月3 日以府社障字第
    0950088346號函提供上訴人設立、變更及廢止設立許可之立
    案證書、法人登記證書影本各1 件。
    理  由
甲、程序方面：
    按「法人違反設立許可之條件者，主管機關得撤銷其許可」
    ，「法人解散後，其財產之清算，由董事為之。但其章程有
    特別規定，或總會另有決議者，不在此限」，民法第34條、
    第37條定有明文。本件上訴人經主管機關桃園縣政府於93年
    8 月19日以府社障字第0930205413號函廢止其設立許可，惟
    上訴人對上開行政處分提起訴願後，目前仍向台北高等行政
    法院提起行政訴訟中，該廢止許可之行政處分尚未確定，有
    上訴人提出行政訴訟起訴狀1 件附卷可參，故本件上訴人之
    法人格仍屬存在，且尚未進入清算程序，則其以原法人登記
    之董事長丙○○為法定代理人，提起本件上訴，於法相符，
    合先敘明。
乙、實體方面：
一、被上訴人起訴主張：被上訴人於92年11月28日起受僱於上訴
    人擔任秘書，並於93年3 月經上訴人董事會決議接任院長一
    職，約定薪資每月4 萬元，詎上訴人僅支付92年12月之薪資
    4 萬元，自93年1 月起至12月間竟以經費不足為由拒付，合
    計積欠被上訴人12個月薪資共48萬元，爰依僱傭之法律關係
    ，提起本件訴訟，並聲明：上訴人應給付被上訴人48萬元，
    及自上訴人對支付命令提出異議之翌日即94年6 月30日起之
    法定遲延利息等語。
二、上訴人則以：上訴人之員工職務及薪資都要經過董事會同意
    ，被上訴人當時是以義工之身分擔任院長職務，所以未給付
    薪資，92年12月確以薪資名目給付4 萬元給被上訴人，嗣被
    上訴人表示因上訴人之資金短缺，自願無給職，且其一年以
    來均未曾請求等語置辯。
三、兩造不爭執事項：
  (一)被上訴人於92年11月28日起受僱於上訴人擔任秘書，並於93
    年3 月經上訴人董事會決議接任院長一職。桃園縣政府於93
    年8 月19日以府社障字第0930205413號函廢止上訴人之設立
    許可。
  (二)上訴人於92年12月份以薪資名目給付4 萬元給被上訴人。
  (三)對於被上訴人提出之各類所得扣繳暨免扣繳憑單影本1 紙、
    上訴人第三屆董事會第一次會議記錄、第三屆董事會第一次
    臨時會議記錄、捐助章程、組織章程、職務說明、員工任用
    資格、條件及給薪制度影本各1 件，上訴人提出之丙○○身
    分證正反面、印鑑證明書、法人登記證書影本各1 件，及桃
    園縣政府95年3 月20日、4 月3 日函各1 件之形式上真正。
四、本件被上訴人係主張：兩造間有僱傭之法律關係存在，並非
    無給職，上訴人積欠被上訴人12個月薪資共48萬元，請求上
    訴人如數給付等語；惟上訴人則以上開情詞置辯。是本件應
    審酌者在於：兩造間是否約定就被上訴人所任職務不支領報
    酬，茲分述判斷如下：
  (一)按稱僱傭者，謂當事人約定，一方於一定或不定之期限內為
    他方服勞務，他方給付報酬之契約。再如依情形，非受報酬
    即不服勞務者，視為允與報酬，民法第482 條、第483 條第
    1 項定有明文。次按當事人主張有利於己之事實者，就其事
    實有舉證之責任，民事訴訟法第277 條亦定有明文。經查，
    被上訴人係自92年11月28日起受僱於上訴人擔任秘書，並於
    93年3 月經上訴人董事會決議接任院長一職，為兩造所不爭
    執。雖被上訴人之資格依身心障礙福利服務機構設施及人員
    配置標準第12條第2 項之規定，經桃園縣政府以不符上開規
    定，認定不得擔任上訴人院長，而不予同意備查在案，有桃
    園縣政府於93年4 月8 日府社障字第0930078146號函影本1
    件附卷可稽。然桃園縣政府雖不予備查被上訴人擔任上訴人
    之院長一職，此僅係該縣政府為身心障礙者提供安全、衛生
    、合適之環境及完善設備所為公法上管理之行政處分，並不
    影響兩造間私法上約定僱傭關係之勞動條件，兩造於僱傭契
    約成立之初，並未約定附以被上訴人須報經主關機關核定具
    院長資格後始得領取該項薪資之停止條件，亦無附以事後如
    經主關機關不予核備即不得領取之解除條件（民法第99條參
    照），況上訴人曾依約給付被上訴人92年12月份之薪資4 萬
    元之事實，並有扣繳憑單1 紙附卷足參，是上訴人以被上訴
    人於93年3 月後未經主關機關核備其院長身分而拒付薪資等
    語置辯，於法無據，即無可信。
  (二)再衡諸一般社會經驗法則，應徵工作之目的，即在於獲取薪
    資受有報酬，且被上訴人於92年12月任職上訴人祕書之前，
    曾向台北區就業服務中心請領失業給付，有被上訴人提出之
    就業通知書、就業保險提早就業獎助津貼申請書暨給付收據
    影本各1 件為證，益徵被上訴人之生活須受有薪資報酬以維
    持其生活，則其此次向上訴人應徵工作需領有工資始願給付
    勞務之意思甚明。至被上訴人遲至94年6 月9日 始向上訴人
    請求自93年1 月起至12月間積欠12個月薪資共48萬元一節，
    因上訴人雖遲延給付仍不免除其給付義務，且被上訴人延遲
    請求，亦非可謂其已拋棄該權利，是仍無礙其請求上訴人給
    付上開薪資，此外，上訴人亦無舉證證明被上訴人有免除債
    務之意思表示。從而，上訴人所辯若真有積欠被上訴人薪資
    ，何以其一年以來皆未有所請求等語，亦無可採。
  (三)又上訴人固提出其第二屆董事會第六次會議記錄證明被上訴
    人願擔任上訴人之終身義工，然此項為被上訴人所否認，且
    由該次會議記錄簽到簿觀之，被上訴人並未出席，故難僅憑
    上訴人自行製作之該次會議記錄，即遽認被上訴人於應徵時
    即同意不支領薪資。再上訴人確於92年12月份給付被上訴人
    薪資4 萬元，有各類所得扣繳憑單影本1 紙附卷可稽，雖上
    訴人辯稱上開扣繳憑單係被上訴人自己操作云云，惟為被上
    訴人否認，而上訴人並未舉證以實其說，且上訴人亦未舉出
    曾於94年度向國稅機關申訴該扣繳憑單係偽造、變造之證據
    供參，再參以上訴人對於被上訴人所提出92年度12月份該教
    養院支出明細帳1 紙之真正並不爭執，而該明細表亦載明被
    上訴人當月份支領薪資4 萬元一節無訛，核與該紙扣繳憑單
    所載相符，堪予採信。又上訴人於原審辯稱被上訴人是擔任
    其私人秘書，不是教養院之祕書等語，與其於本院辯稱實際
    是作祕書，對外代理院長等語（一審院第46頁、二審卷第20
    頁參照），前後矛盾，而無可信。是揆諸上揭規定及說明，
    堪認被上訴人所任職務並非無給職甚明。此外，上訴人對於
    被上訴人任職係無給職，僅領有每月車馬費20,100元，均無
    提出任何證明，徒託空言，是上訴人所辯，即無可採。
五、綜上，被上訴人本於僱傭關係之法律關係，訴請上訴人給付
    薪資，原審准予所請，判決上訴人應給付被上訴人48萬元及
    其法定遲延利息，核無違誤。上訴人提起上訴，指摘原判決
    不當，求予廢棄原判決，為無理由，應予駁回其上訴。
六、本件事證已臻明確，兩造其餘之主張陳述與攻擊防禦方法及
    立證，核與判決結果不生影響，爰不逐一論述，附此敘明。
七、據上論結，本件上訴人之上訴為無理由，依民事訴訟法第
    436 條之1 第3 項、第449 條第1 項、第78條，判決如主文
    。
中    華    民    國    95    年    5     月    9     日
                 民事第二庭    審判長法  官  劉克聖
                                     法  官  張震武
                                     法  官  李昆南
以上正本係照原本作成
不得上訴
中    華    民    國    95    年    5     月    10    日
                                     書記官  林吟玲


司法院資訊處製作；財團法人民間司法改革基金會備份。
